臺灣高等法院民事裁定
111年度上字第301號
上  訴  人  黃莉閔    

訴訟代理人  蔡侑芳律師
被上訴人    陳渼棋（原名陳瑞香）

訴訟代理人  王仕為律師

上列當事人間移轉三七五租約事件，上訴人對於中華民國111年7
月27日本院111年度上字第301號判決，提起上訴，本院裁定如下
：
    主  文
上訴駁回。
第三審訴訟費用由上訴人負擔。
    理  由
一、按民事訴訟法第466 條第1 項規定，對於財產權訴訟之第二
    審判決，如因上訴所得受之利益不逾新臺幣（下同）100 萬
    元者，不得上訴；此項數額，司法院得因情勢需要，以命令
    減至50萬元，或增至150 萬元，同條第3 項定有明文。嗣司
    法院（91）院台廳民一字第03075 號函示將民事訴訟法第46
    6 條第1 項所定上訴三審之利益額數，提高為150 萬元，並
    訂於民國91年2 月8 日起實施。又對於不得上訴之判決而上
    訴者，原第二審法院應以裁定駁回之，同法第481 條、第44
    2 條第1 項定有明文。再按訴訟標的之價額，由法院核定；
    核定訴訟標的之價額，以起訴時之交易價額為準民事訴訟法
    第77條之1第1項、第2項前段定有明文。又計算上訴利益，
    應就上訴聲明範圍內之訴訟標的，依起訴時之交易價額核定
    ，此觀同法第466條第4項規定即明（最高法院103年度台抗
    字第804號裁定意旨參照）。又因租賃權涉訟之訴訟標的價
    額，其租賃定有期間者，以權利存續期間之租金總額為準，
    為民事訴訟法第77條之9前段所明定。另按核定訴訟標的之
    價額，為法院應依職權調查之事項，不受當事人主張及下級
    法院原核定訴訟標的價額之拘束（最高法院107年度台抗字
    第700號裁定意旨參照）。
二、查本件上訴人於第一審法院起訴請求：被上訴人應將就坐落
    桃園市○○鄉○○○000、000、000等地號耕地及同段0000地號建
    地中之部分土地，與地主財團法人薇閣文教公益基金會所成
    立之園南字第239號三七五減租租約（下稱系爭租約）之承
    租權利2分之1移轉予上訴人。第一審為上訴人敗訴之判決，
    上訴人不服提起上訴，經本院以111年度上字第301號判決上
    訴駁回，上訴人聲明不服，提起第三審上訴。本件
　　上訴人請求移轉系爭租約之承租權利2分之1，核係因租賃權
    涉訟，應依民事訴訟法第77條之9規定計算其訴訟標的價額
    ，而耕地三七五減租條例第5條規定，耕地租佃期間不得少
    於6年，則本件訴訟標的價額應以系爭租約權利存續期間6年
    之租金總額計算。查系爭租約之租金，一年分二期收取，第
    一期應繳租額為稻穀910臺斤，第二期租額為稻穀608臺斤，
    地主據此收取109年第1期租金新台幣（下同）10,920元、第
    2期收取租金5,168元，合計16,088元，有地主109年第一、
    二期出租土地收租單存根聯在卷可稽（見原審卷第105頁）
    ，依此計算，系爭租約6年期間之租金總額為96,528元（16,
    088×6＝96,528），上訴人請求被上訴人移轉承租權利2分之1
    ，則本件上訴人上訴第三審訴訟標的價額即上訴利益應為48
    ,264元（96,528÷2＝48,264），上訴人之上訴利益既未逾150
    萬元，揆諸前揭說明，係屬不得上訴第三審法院之事件，上
    訴人之上訴自非合法，應予駁回。
三、據上論結，本件上訴為不合法，爰裁定如主文。　　
中　　華　　民　　國　　111 　年　　10　　月　　14　　日
                  民事第二十二庭
                      審判長法  官  張靜女
                            法  官  范明達
                            法  官  葉珊谷
正本係照原本作成。
不得抗告。
中　　華　　民　　國　　111 　年　　10　　月　　14　　日
　　　　　　　　　　　　　  書記官  陳樂觀